【裁判字號】    97,易,1339
【裁判日期】    980527
【裁判案由】    詐欺
【裁判全文】
臺灣臺南地方法院刑事判決              97年度易字第1339號
公  訴  人  臺灣臺南地方法院檢察署檢察官
被      告  甲○○
上列被告因詐欺案件，經檢察官提起公訴（97年度營偵字第787號）
，本院判決如下：
    主  文
甲○○幫助意圖為自己不法之所有，以詐術使人將本人之物交付
，處有期徒刑肆月，如易科罰金，以新臺幣壹仟元折算壹日。
    事  實
一、甲○○明知將自己之金融機構帳戶提供他人使用，將可能遭
    詐騙集團利用作為犯罪工具，猶基於縱有人以其金融帳戶實
    施財產犯罪亦不違背其本意之不確定故意，於民國（下同）
    97年3月27日前某日，在不詳地點，將其向不知情之胞弟乙○○取得之第一商業銀行新營分行帳號00000000000號帳戶
    之存摺、印章、提款卡與密碼，以不詳代價交付與真實姓名
    年籍不詳之詐騙集團成員使用。嗣詐欺集團取得上開帳戶後
    ，即意圖為自己不法之所有，由詐騙集團成員於同年月27日
    冒稱東森購物台職員，撥打電話予丁○○，佯以其網路購物
    列帳有誤，需依指示匯款更正為由，丁○○因而陷於錯誤，
    遂依指示於同日匯款新台幣（下同）51,000元至甲○○所提
    供之前開帳戶內。嗣丁○○察覺受騙而報警處理，始為警循
    線查獲。
二、案經臺南縣警察局新營分局報告台灣台南地方法院檢察署檢
    察官偵查起訴。
    理  由
壹、證據能力之判斷：按被告以外之人於審判外之陳述，經當事
    人於審判程序同意作為證據，法院審酌該言詞陳述或書面陳
    述作成時之情況，認為適當者，亦得為證據，刑事訴訟法第
    一百五十九條之五第一項定有明文。查被告於本院審理時對
    證人丁○○、乙○○於警詢時所為筆錄之證據能力不爭執，
    且本院依卷內資料審酌該警詢筆錄作成時之情況，亦認為並
    未有何違背法律或其他相關規定之情事，而應認為適當，是
    依刑事訴訟法第159條之5第1項之規定，上開證人二人於警
    詢所作之筆錄，為傳聞法則之例外而具有證據能力，本院自
    得引為判決參考之依據，先予敘明。
貳、犯罪事實之認定：
一、訊據被告甲○○於本院審理時，固坦承其胞弟乙○○名義之
    第一商業銀行新營分行帳號00000000000號帳戶係由其使用
    ，惟矢口否認涉有幫助詐欺取財罪嫌，辯稱：其不慎於台中
    市○○路遺失上開帳戶之存摺、印章、提款卡、密碼（密碼
    寫在存摺上）後，可能遭人取走用以詐騙，其並未交付帳戶
    之存摺、提款卡以幫助詐欺取財之犯行云云。
二、經查：
(一)、被告持用其胞弟乙○○名義申請之第一商業銀行新營分行帳
    號00000000000號帳戶之事實，業據被告於本院審理時自承
    在卷，並據證人乙○○於警詢時證述綦詳，復有第一商業銀
    行新營分行檢送之前開帳戶存款明細分類帳及申辦人基本資
    料各1件在卷可稽，此部分事實應堪認定。又詐騙集團於97
    年3月27日撥打電話向被害人丁○○，佯以其網路購物列帳
    有誤，需依指示匯款更正為由，丁○○因而陷於錯誤，遂依
    指示於同日匯款51,000元至被告所使用之前開帳戶內等情，
    亦據被害人丁○○於警詢中證述遭詐騙經過明確，並有被害
    人提出之自動提款機交易執據、被告前開帳戶之存款明細分
    類帳各1份在卷可稽，此部分事實亦堪認定。
(二)、按現今銀行金融交易倚重自動櫃員機運作甚深，而使用此等
    服務時，除需持有提款卡、存摺等物外，尚須輸入申辦帳戶
    者設定之密碼，始能利用自動櫃員機而使用該帳戶或自帳戶
    內提領款項。易言之，雖取得帳戶之提款卡，然未併同知悉
    提款卡密碼者，仍無法使用該帳戶或自該帳戶領取款項，此
    乃眾所周知之事。訊據被告於偵查及本院審理中供稱：其在
    提款卡記載提款密碼0000000，為其家中電話號碼，因為其
    常需交代他人代為轉帳，故將密碼直接寫在存摺上等語（參
    見偵卷第5頁、本院卷第34頁）。然提款密碼對於帳戶之安
    全甚為重要，一般人均不會任意將之暴露於不特定之人所能
    得知之情況，被告即使有交待他人代為提款或轉帳之必要，
    亦僅需將密碼口頭告知即可，以維持密碼之機密性，然被告
    卻將之記載於存摺上，而陷於隨時可能洩露予他人之危險中
    ，顯與常情不符。
(三)、又被告於本院審理時雖辯稱：前開帳戶之存摺、提款卡等物
    ，係其不慎遺失遭人利用，並非其交付予詐欺集團使用云云
    。惟被告於警詢及偵查中陳稱：其於97年3月17日最後一次
    使用提款卡領款後，於97年3月23日發現不見，發現時是星
    期日，即打電話通知其弟乙○○，乙○○隔天到銀行辦理掛
    失時就到警局作筆錄云云（參見警卷第7頁、偵卷第5頁）；
    復於本院審理時先稱：其於97年3月17日最後一次使用提款
    卡提領1000元，後又改稱係於97年3月27日星期一提領最後
    一次云云（參見本院卷第31、32頁），是觀被告就遺失帳戶
    存摺、提款卡之時間，先後供述不一，其真實性已容存疑。
    又被告於本院審理時供稱：其最後一次領款是星期一，發現
    帳戶遺失是星期日，下個星期一其弟弟到銀行掛失時被帶走
    云云（參見本院卷第32頁）。然觀諸系爭帳戶之存款明細分
    類帳所示（見本院卷第19頁），上開帳戶除於97年3月15日
    有提領1000元之記錄外，其餘無論是3月27日或3月24日，均
    未有提領1000元之記錄；再者，若以被告之胞弟乙○○接受
    警詢之97年3月31日（星期一）為準，一星期前即上一個星
    期一即為3月24日，然依據存款明細分類帳之記載，97年3月
    24 日僅有提款5000元之記錄，並非如被告所供述之提款
    1000元。綜此，足見被告對於其於何時遺失該帳戶，何時最
    後一次使用提款機領款，領款金額等情，均與現存證據不相
    符合。足證被告所為其並未交付前開帳戶之存摺、提款卡予
    他人，而係不慎遺失云云之辯詞，與常理相違，難以採信。
(四)、綜上所述，被告交付其持用之銀行帳戶存摺、印章及提款卡
    等物予詐騙集團，使該詐騙集團得以詐騙被害人丁○○之事
    實已可確認。被告幫助詐欺取財犯行明確，堪以認定，應依
    法論科。
三、按刑法上幫助犯，係指以幫助之意思，對於正犯資以助力，
    而未參與實施犯罪之行為者而言，被告基於幫助他人詐欺取
    財之故意，將其所持用之銀行帳戶交予詐騙集團，以利詐騙
    集團詐騙被害人後，匯入款項之用，並得自該帳戶提領花用
    ，惟無證據證明被告有參與詐欺犯行之實施，故核被告所為
    係犯刑法第30條第1項、第339條第1項之幫助詐欺取財罪，
    並應依刑法第30條第2項之規定，依正犯之刑減輕之。爰審
    酌被告犯罪動機、手段、被害人所受損害之程度、犯罪後始
    終否認犯行之態度等一切情狀，量處如主文所示之刑，並諭
    知易科罰金之折算標準，以資懲儆。
據上論斷，應依刑事訴訟法第299條第1項前段，刑法第30條、第
339條第1項、第41條第1項，刑法施行法第1條之1，判決如主文
。
本案經檢察官丙○○到庭執行職務。
中    華    民    國    98    年    5     月    27    日
                    刑事第十庭  審判長法  官  陳威龍
                                      法  官  盧鳳田
                                      法  官  高如宜
以上正本證明與原本無異。
如不服本判決應於收受本判決後10日內向本院提出上訴書狀，並
應敘述具體理由。如未敘述上訴理由者，應於上訴期間屆滿後20
日內向本院補提理由書狀（均須按他造當事人之人數附繕本）「
切勿逕送上級法院」。
                                      書記官  陳姿利
中    華    民    國    98    年    6     月    5     日
附錄法條
刑法第339條第1項：
意圖為自己或第三人不法之所有，以詐術使人將本人或第三人之
物交付者，處五年以下有期徒刑、拘役或科或併科一千元以下罰
金。


司法院資訊處製作；財團法人民間司法改革基金會備份。
